【裁判字號】    95,訴,34
【裁判日期】    950308
【裁判案由】    搶奪等
【裁判全文】
臺灣彰化地方法院刑事判決                95年度訴字第34號
公  訴  人  臺灣彰化地方法院檢察署檢察官
被      告  己○○
上列被告因搶奪等案件，經檢察官提起公訴（九十四年度偵緝字
第五六四、五六五、五六六、五六七、五六八、五六九號），被
告於準備程序中就被訴事實為有罪之陳述，經告知簡式審判程序
之旨，並聽取公訴人、被告之意見後，由本院合議庭裁定由受命
法官獨任進行簡式審判程序，判決如下：
    主  文
己○○連續意圖為自己不法之所有，而搶奪他人之動產，累犯，
處有期徒刑貳年；又共同連續竊盜，累犯，處有期徒刑壹年，扣
案之鑰匙壹支沒收；應執行有期徒刑貳年拾月，扣案之鑰匙壹支
沒收。
    犯罪事實
一、己○○前曾於民國九十年十月十七日、九十年十一月十五日
    ，因違反毒品危害防制條例案件，分別經臺灣高等法院臺中
    分院各判處有期徒刑四月、九月確定，其後經同上開法院以
    九十一年度聲字第八八一號裁定定其應執行之刑為有期徒刑
    一年，經送監執行後，於九十二年六月二十九日因縮刑期滿
    執行完畢，並於翌日即九十二年六月三十日出監；後又於九
    十四年四月二十七日，再因違反毒品危害防制條例案件，經
    本院判處應執行有期徒刑一年三月（施用第一級毒品十月、
    施用第二級毒品六月，二罪併定），並於九十四年五月二十
    六日確定（現即因此案在臺灣彰化監獄彰化分監執行中），
    猶不知悔改，詎其僅因工作無著一時經濟狀況不佳，缺錢花
    用，竟基於意圖為自己不法所有之概括犯意，利用騎乘機車
    車行途中，伺機尋找行搶之目標，待尋得特定目標後（均以
    選定落單無助之女子），即趁該女子不及防備之際，並迅速
    徒手施以不法之腕力，公然掠奪該女子隨身之財物，後再騎
    駛機車逃離現場之方式：先於九十四年五月十七日上午九
    時三十分許，騎駛不詳車牌號碼之機車一部，身穿黑色衣褲
    ，口戴白色口罩（案發後均已燒燬），在途經彰化縣埔鹽鄉
    ○○路○段一五七號前，適見手持杖高齡九十歲之老婆婆
    丁○○脖子上戴有金項鍊一條【重約八錢，價值約新臺幣（
    下同）一萬元】獨自一人行走於路旁，且四下無人，認有機
    可趁，隨即折返先將上開所騎駛之機車停放在路旁，並下車
    步行至丁○○面前，趁丁○○不及注意之際，以徒手之方式
    強行將丁○○脖子上所戴之金項鍊一條扯下，得手後迅即騎
    上原停放在路旁之機車逃逸，並於九十四年五月十七日下午
    五時許，將所搶得之金項鍊一條以六千元之價格賣予綽號「
    阿狗」之成年男子。嗣於九十四年五月二十九日凌晨零時三
    十分，經警循線查獲偵訊時，始坦承上情。後又於九十四
    年五月十七日下午六時許，適騎駛其所竊取原僅欲供代步使
    用之車牌號碼ＦＲ二－六二一號重型機車，途經彰化縣埔心
    鄉○○路小娘娘美容店對面時，因見乙○○獨自一人騎駛機
    車，認有機可趁，即自後跟尾隨，迨乙○○車行至彰化縣
    埔心鄉○○路武聖宮前時，見時機成熟，乃趁乙○○不及注
    意之際，以徒手之方式伸手由乙○○所騎機車之後方，將乙○○置放在機車腳踏板之藍色手提包一只（內含有三星牌行
    動電話一支、現金一萬三千九百元、身分證一張、汽、機車
    駕照各一張、機車行照一張、美容執照一張、華南銀行金融
    卡一張、郵局金融卡一張、中國信託信用卡五張、玉山銀行
    信用卡四張、淺黃色筆記本一本、白色小皮包一只、電腦學
    習卡一張、全國電子卡一張、電話卡一張及生活飲食ＶＩＰ
    卡一張等物）強行奪取，得手後迅即騎駛機車離去，嗣因己○○於九十四年五月二十日中午十二時許，在彰化縣溪湖鎮
    ○○里○○街與平等街口正欲騎駛所竊得之車牌號碼ＦＲ二
    －六二一號重型機車時，經警盤查後發現車牌號碼ＦＲ二－
    六二一號重型機車為失竊之車輛，而當場查獲，並扣得其所
    有之安全帽一頂及鑰匙一支，復在現場自己○○褲子右側口
    袋內取出屬乙○○所有之白色小皮包一只及淺黃色筆記本一
    本，始查知上情。
二、己○○又僅因一時欠缺交通工具可供代步使用及缺錢可供花
    用，竟另基於意圖為自己不法所有之概括犯意，或獨自一人
    ；或夥同亦有意圖為自己不法所有之犯意聯絡及行為分擔之
    年籍、姓名、住居所均不詳，年約三十多歲綽號「阿山」之
    成年男子二人，先後為下列竊盜行為：
  於九十四年五月十七日下午三時許，在彰化縣田中鎮火車站
    旁約五十公尺處之道路旁，持自備屬其所有機車鑰匙一支（
    有扣案），以徒手之方式下手竊取壬○○所有平日由其使用
    之車牌號碼ＦＲ二－六二一號重型機車一部（車主名義登記
    為壬○○之妻陳麗梅，價值約二萬元），得手後留供己代步
    使用，嗣於九十四年五月二十日中午十二時許，在彰化縣溪
    湖鎮○○里○○街與平等街口正欲騎駛發動所竊得之車牌號
    碼ＦＲ二－六二一號重型機車時，經警盤查後發現車牌號碼
    ＦＲ二－六二一號重型機車為失竊之車輛，而當場查獲，並
    扣得其所有之安全帽一頂及供行竊所使用之鑰匙一支。
  於九十四年五月二十七日晚間十時三十分許，在彰化縣溪湖
    鎮○○路與西環路口處，因見平日由甲○○所使用之車牌號
    碼ＺＸ－二五０二號自用小客車一部（車主登記為李嚴文所
    有）引擎仍在發動中未熄火，認有機可趁，乃以徒手之方式
    ，逕行將該發動中之自小客車開走，竊取得手後留供其代步
    使用。嗣於九十四年五月二十八日下午八時十分許，在彰化
    縣福興鄉○○村○○街十二號華盛頓建築工地後方，為警當
    場查獲。
  於九十四年六月十七日下午七時許，在彰化縣溪湖鎮○○路
    八十號前，因見辛○○所有車牌號碼ＫＵＦ－一四二號重型
    機車一部（約值五千元）停放在該處，機車鑰匙仍插在機車
    電門上，且四下無人認有機可趁，乃以徒手之方式，逕行以
    該插在機車電門上之鑰匙將引擎發動騎走，竊取得手後留供
    其代步使用。嗣於九十四年六月二十七日中午十二時許，在
    彰化縣溪湖鎮○○路○段三一二號前，為警當場查獲。
  於九十四年六月三十日晚間零時許，在彰化縣溪湖鎮○○路
    一五六號前，因見蔡菁蓉所之腳踏車一台停放在該處，且未
    上鎖，認有機可趁，乃以徒手之式，逕行將該未上鎖之腳踏
    車騎走，竊取得手後留供其代步使用。嗣於九十四年七月十
    八日下午七時許，始經警循線查獲。
  於九十四年七月九日下午三時三十分許，在彰化縣溪湖鎮○○路○段一二八巷口處，因見平日由戊○○所使用之車牌號
    碼ＫＰＤ－二五一號重型機車一部（車主名義登記為戊○○
    之妻葉淑華，約值五千元）停放在該處，而該機車鑰匙仍插
    在機車電門上，且四下無人，認有機可趁，乃以徒手之方式
    ，逕行以該插在機車電門上之鑰匙將引擎發動騎走，竊取得
    手後留供其代步使用。嗣於九十四年七月十八日上午十一時
    許，始經警循線（前曾於九十四年七月十一日下午七時許，
    在彰化縣溪湖鎮○○街、員鹿路口為警發現盤查而逃逸）查
    獲。
  於九十四年七月九日下午四時許，夥同年籍、姓名、住居所
    均不詳年，約三十多歲綽號「阿山」之成年男子二人，前往
    彰化縣溪湖鎮○○里○○○路「震福宮」內，以徒手之方式
    ，竊取宮內之銅花瓶二只（價值約四千五百元），得手後原
    欲將銅花瓶變賣以供花用，惟該銅花瓶二只先由綽號「阿山
    」之成年男子帶走，而現仍不知下落。嗣於九十四年七月十
    八日上午十一時許，始經警循線（即依震福宮之監視器相片
    ）查獲。
  於九十四年七月十二日下午一時二十五分，在彰化縣溪湖鎮
    ○○路一巷十五號前，因見平日由丙○○所使用之車牌號碼
    Ｊ二－二八六八號自用小客車一部（車主登記為楊淑貞所有
    ）車鑰匙未拔引擎仍在發動中，認有機可趁，乃以徒手之方
    式，逕行將該發動中之自小客車開走，竊取得手後留供其代
    步使用。嗣於九十四年七月十八日上午十一時許，因另案始
    經警循線查獲。
三、案經彰化縣警察局溪湖分局報請臺灣彰化地方法院檢察署檢
    察官偵查起訴。
    理  由
一、上揭犯罪事實業據被告己○○於本院審理時均坦承不諱，核
    與被害人丁○○、甲○○、辛○○、蔡菁蓉、丙○○等人於
    警訊中及被害人戊○○、庚○○二人於警訊中及本院審理時
    到庭所述之搶奪（指被害人丁○○）、失竊情節相符，並經
    證人即被害人壬○○、乙○○二人於本院審理時到庭結證屬
    實，且有贓證物領具保管單六紙（包括由被害人壬○○、甲○○、乙○○、丙○○、戊○○、辛○○所出具）、犯罪現
    場、贓、證物與指認照片共計三十一幀、監視器翻拍照片三
    幀（此為震福宮失竊部分，且由此翻拍照片之內容可明確看
    出行竊者為二人無誤）、彰化縣警察局車輛協尋電腦輸入單
    三紙、車輛竊盜、車牌失竊資料個別查詢報表二紙附卷及鑰
    匙一支、安全帽一頂扣案足資佐證，足認被告之自白核與事
    實相符，均堪採信。另被告先後於警訊中及本院審理時俱坦
    承是因為沒有工作又施用毒品才會去行搶及偷車之目的僅係
    為供自己平常充為交通工具代步用；偷銅花瓶二只原欲將銅
    花瓶變賣以供花用等語，顯見被告所為上開搶奪及竊盜之犯
    行，均有為自己不法所有之意圖甚明，本件事證明確，被告
    犯行均洵堪認定。
二、按自首者，係行為人自行申告自己尚未被發覺之犯罪行為，
    而自願接受法院之裁判。是自首之要件，除須行為人所申告
    之內容需為自己所犯之罪，及申告之時機為刑事追訴機關發
    覺犯罪前申告之外，尚須行為人申告後必須自動接受裁判，
    否則，雖有自願接受裁判之意思表示，但事後復拒不到案，
    或逃逸無蹤，則此行為人顯無悔罪投誠之意，而與自首之本
    旨不符，不能成立自首（最高法院九十三年台上第五五０號
    刑事判決意旨參見），而本件被告所犯上開犯罪事實內之犯
    行，均曾經臺灣彰化地方法院檢察署於九十四年九月二日以
    彰檢榮偵成緝字第一二二七號發佈通緝，並於九十四年十一
    月十日為警緝獲到案，依上揭說明，被告既曾經逃匿，即無
    接受裁判之意思，與刑法自首之要件不合，先予敘明。
三、又按刑法第五十五條所謂之牽連犯，必須二個以上之行為有
    方法與結果之關係者，始足構成，亦即必須以犯一罪之方法
    行為犯他罪，或以犯一罪之結果行為犯他罪，方有牽連關係
    之可言（最高法院七十三年度台上字第五四四六號刑事判例
    意旨參照）。本件被告初於警訊時即坦承竊取車牌號碼ＦＲ
    二－六二一號重型機車一部之目的原係為供其平常代步使用
    （詳見臺灣彰化地方法院檢察署九十四年度偵字第四三八０
    號偵查卷第十四、十五頁），顯見被告竊取該車之初本無以
    竊盜為搶奪手段之意思，且搶奪亦非必以竊盜機車為方法，
    搶奪更非竊盜機車之當然結果，故本件被告竊取車牌號碼Ｆ
    Ｒ二－六二一號重型機車一部之竊盜犯行與其於九十四年五
    月十七日下午六時許，適騎駛上開所竊取原僅欲供代步使用
    之車牌號碼ＦＲ２－六二一號重型機車，途經彰化縣埔心鄉
    ○○路小娘娘美容店對面時，因見乙○○獨自一人騎駛機車
    ，認有機可趁，始自後跟尾隨，迨乙○○車行至彰化縣埔
    心鄉○○路武聖宮前，方趁乙○○不及注意之際，以徒手之
    方式伸手由乙○○所騎機車之後方，將乙○○置放在機車腳
    踏板之藍色手提包一只強行奪取之普通搶奪犯行間，實無何
    方法與結果；原因與目的之關係，自非屬牽連犯，併予敘明
    。另按一行為而侵害數個法益之想像競合犯，應具有侵害數
    個法益之認識【最高法院六十二年度第一次刑庭庭長會議決
    定（三）決議意旨參照】，從而本件被告上開犯罪事實內所
    竊取之機車或汽車之所有人與持有人（即使用人）雖部分有
    所不同，惟依上開意旨，既查無其他積極證據足以證明被告
    於竊盜前即具有侵害數個法益之認識，自亦無想像競合犯之
    適用，亦同此敘明。故核被告己○○就犯罪事實一、、
    所為，係犯刑法第三百二十五條一項之普通搶奪罪；另被告
    就犯罪事實二、至所為，則均係犯刑法第三百二十條第
    一項之普通竊盜罪。被告與綽號「阿山」之成年男子二人就
    上開犯罪事實二、部分之普通竊盜犯行，有犯意聯絡及行
    為分擔，為共同正犯。查被告先後二次普通搶奪既遂及七次
    普通竊盜既遂之犯行，各時間緊接，所犯構成要件相同，顯
    各係基於概括犯意反覆為之，應依刑法第五十六條連續犯之
    規定，各論以一普通搶奪既遂罪及普通竊盜既遂罪，並均加
    重其刑。又查被告所犯上開普通搶奪罪及普通竊盜罪二罪間
    ，犯意各別，罪質互殊，應予分論併罰。末查被告前曾於九
    十年十月十七日、九十年十一月十五日，因違反毒品危害防
    制條例案件，分別經臺灣高等法院臺中分院各判處有期徒刑
    四月、九月確定，其後經同上開法院以九十一年度聲字第八
    八一號裁定定其應執行之刑為有期徒刑一年，經送監執行後
    ，於九十二年六月二十九日因縮刑期滿執行完畢，並於翌日
    即九十二年六月三十日出監，此有臺灣高等法院被告前案紀
    錄表、在監在押全國紀錄表及臺灣彰化地方法院檢察署刑案
    資料查註紀錄表各一份在卷可稽，其於受有期徒刑執行完畢
    後，五年以內再犯本件有期徒刑以上之二罪，為累犯，均應
    依刑法第四十七條之規定遞加重其刑。爰審酌被告之平日素
    行不良、被告犯罪之動機與目的均僅為貪圖一己之私利、被
    告適值年輕力壯之年不思以自身之力量努力工作，竟對年齡
    高達九十歲之老婆婆丁○○及弱質之女子乙○○當面下手行
    搶之犯罪手段實非屬平和、所竊盜與搶奪所得財物之價值、
    搶奪、竊盜之次數、對社會治安所生危害之程度甚巨及犯後
    雖坦承犯行態度尚屬良好，惟均未與被害人達成和解賠償損
    害等一切情狀，分別量處如主文所示之刑，並定其應執行之
    刑，以示懲儆。
四、扣案之鑰匙一支（指扣在九十四保字第二七五七號內之鑰匙
    一支），經詢之被告坦承屬其所有，並供犯本件犯罪事實二
    、之罪所用之物，爰依刑法第三十八條第一項第二款之規
    定宣告沒收之。至扣案被告所有之黑色全罩式安全帽一頂，
    雖係供被告行搶乙○○時所戴，然因扣案之安全帽係專供被
    告用以平日騎駛機車時所戴用（因我國係採強制規定騎駛機
    車需戴安全帽），並非被告計畫專為供用以犯本案搶奪之罪
    所用之物，又非屬違禁物，核與刑法第三十八條所規定沒收
    之要件不符，爰不予宣告沒收；另扣案之機車鑰匙一支（指
    扣在九十四保字第三八六０號內之鑰匙一支），雖係被告所
    有，然因查無其他積極證據足以證明係供行竊辛○○所有車
    牌號碼ＫＵＦ－一四二號重型機車所用之物（此部分被告係
    以仍插在電門上之機車鑰匙，逕行將辛○○所有車牌號碼Ｋ
    ＵＦ－一四二號重型機車竊走，故在彰化縣警察局溪湖分局
    埔東派出所扣押物品目錄表上記載有機車鑰匙二把「一把發
    還給被害人」自明），亦非屬違禁物，核與刑法第三十八條
    所規定沒收之要件不符，爰亦不予宣告沒收，併此敘明。
據上論斷，應依刑事訴訟法第二百七十三條之一第一項、第二百
九十九條第一項前段，刑法第二十八條、第五十六條、第三百二
十五條第一項、第三百二十條第一項、第四十七條、第五十一條
第五款、第三十八條第一項第二款，罰金罰鍰提高標準條例第一
條前段，判決如主文。
本案經檢察官洪英丰到庭執行職務。
中    華    民    國  九十五  年    三    月    八    日
                  刑事第二庭    法  官  許旭聖
以上正本證明與原本無異。
如不服本判決，應於判決送達後十日內，向本院提出上訴狀（須
附繕本），上訴於臺灣高等法院臺中分院。
中    華    民    國  九十五  年    三    月    八    日
                                書記官  黃幼華
附錄本案論罪科刑法條：
刑法第三百二十條第一項：
意圖為自己或第三人不法之所有，而竊取他人之動產者，為竊盜
罪，處五年以下有期徒刑、拘役或五百元以下罰金。
刑法第三百二十五條：
意圖為自己或第三人不法之所有，而搶奪他人之動產者，處六月
以上五年以下有期徒刑。
因而致人於死者，處無期徒刑或七年以上有期徒刑，致重傷者，
處三年以上十年以下有期徒刑。
第一項之未遂犯，罰之。


司法院資訊處製作；財團法人民間司法改革基金會備份。
